臺灣臺中地方法院刑事判決　　　　　　　　　　　　　九十一年度自緝字第二三號
　　自　訴　人　丙○○
　　被　　　告　甲○○
右列被告因詐欺案件，經自訴人提起自訴，本院判決如左：
    主  文
甲○○無罪。
    理  由
一、自訴意旨略以：被告甲○○、乙○○（業經本院判決不受理確定）夫婦經營奕立
    及奕昌兩家鞋業公司，與自訴人丙○○認識多年，於民國八十三年十月間乙○○
    持發票日八十三年十月三十日之客票一紙，佯稱公司急需週轉，希自訴人先行調
    借，自訴人乃不疑有他收受該客票，並交付新臺幣（下同）三十萬元予被告乙○
    ○，嗣後該票未獲清償，被告乙○○乃於八十四年一月十五日以其簽發發票日八
    十四年二月十日，面額三十萬元之支票換回客票，並一再保証到期絕對兌現，自
    訴人見其信誓旦旦，故信而不疑。熟料被告乙○○、甲○○即以此方式詐欺自訴
    人，令自訴人信之而陸續交付如下金額：(1)被告乙○○夫婦先持八十四年一月三
    十日之客票向自訴人借貸八十三萬元，待屆期未獲兌現後，即以其簽發發票日八
    十四年二月六日，到期日八十四年四月三十一日，面額各為三十八萬元、四十五
    萬元之本票二紙換回該客票，以博取自訴人之信任。(2)被告乙○○於八十四年三
    月十日又稱公司生產須購買材料因須付現，尚欠三萬元，並一再聲稱公司這批貨
    交貨後即可清償債務，並再持其簽立發票日八十四年三月二十日，面額二十萬元
    之支票以為償還八十三年十一月十二日所借調之二十萬元，自訴人不疑又交付三
    萬元予被告乙○○。(3)嗣經到期日均不獲兌現，自訴人向被告乙○○、甲○○催
    討，被告乙○○乃於八十四年六月十日持共同被告林錦川（業經本院判處無罪確
    定）簽發，發票日八十四年七月二十五日，面額十九萬六千元之支票予自訴人，
    表明償舊債之誠意後稱其公司將發薪水，現金不足三萬元，請求自訴人先行調借
    ，自訴人信其誠意便借三萬元予被告乙○○。(4)被告乙○○於八十四年六月十五
    日又主動持被告朱兩成（業經本院判決不受理確定）簽發發票日八十四年七月二
    十五日，面額三十八萬元之支票以為清償取信自訴人後，又藉詞薪水需現金再向
    自訴人借二萬元現金。(5)於八十四年六月二十日亦主動持崧彥企業有限公司（下
    稱崧彥公司），代表人即共同被告田源全（另結）所簽發發票日八十四年七月六
    日，面額二十五萬元之支票一紙以為前債之清償又藉詞需發薪水欺詐自訴人，令
    自訴人又再交付二萬元現金。(6)八十四年六月二十七日被告乙○○又持被告林鴻
    能（業經本院判決無罪確定）簽發發票日八十四年六月三十日，面額二十二萬二
    千元之支票，稱要還前欠債務，屆期該票一定兌現，並藉機再向自訴人訛稱公司
    將發薪水尚欠現金一萬五千元，希自訴人先借，自訴人乃又交付一萬五千元予被
    告乙○○。總計被告乙○○、甲○○夫婦以票易票方式向自訴人詐取一百四十四
    萬五千元，被告林鴻能、林錦川、朱兩成、田源全等所簽發之支票均未獲兌現，
    渠等間有共同詐欺意圖，因認被告甲○○涉犯刑法第三百三十九條第一項共同詐
    欺罪嫌。
二、按犯罪事實應依證據認定之，無證據不得推定其犯罪事實；又不能證明被告犯罪
    者，應諭知無罪之判決，刑事訴訟法第一百五十四條、第三百零一條第一項分別
    定有明文；且認定不利於被告之事實，須依積極證據，苟積極證據不足為不利於
    被告事實之認定時，即應為有利於被告之認定，更不必有何有利之證據，亦有最
    高法院三十年上字第八一六號判例可資參照；並認定犯罪事實所憑之證據，雖不
    以直接證據為限，間接證據亦包括在內；然而無論直接或間接證據，其為訴訟上
    之證明，須於通常一般之人均不致有所懷疑，而得確信其為真實之程度者，始得
    據為有罪之認定，倘其證明尚未達到此一程度，而有合理之懷疑存在時，基於無
    罪推定之原則，即應為無罪之判決（最高法院七十六年台上字第四九八六號判例
    參照）。又刑法第三百三十九條第一項詐欺罪之成立，以意圖為自己或第三人不
    法所有，以詐術使人將本人或第三人之物交付為要件。所謂以詐術使人交付，必
    須被詐欺人因其詐術而陷於錯誤，若其使用方法，不能認為詐術，亦不致使人陷
    於錯誤，即不構成該罪，最高法院四十六年臺上字第二六０號判例可資參照；
    本件自訴人認被告甲○○涉犯詐欺罪嫌，無非以被告甲○○為被告乙○○之夫，
    應知被告乙○○向其借款之事實，應負共犯詐欺之責任等資為論據。訊據被告甲
    ○○則否認有詐欺犯行，並辯稱：其並未參與向自訴人借款之事，而自訴人所指
    之客票均係被告乙○○所交付自訴人者，其並未對自訴人施詐等語。經查，本案
    自訴人自訴被告甲○○與被告乙○○等人於向伊借款時有共同詐欺犯行，除提出
    如前所述之支票、退票理由單及本票外，並未具體指出被告甲○○如何與被告乙
    ○○有共同犯罪意思之謀議及行為之分擔，徒以被告甲○○與被告乙○○二人為
    夫妻，即為知情且有參與犯罪，自屬速斷。且於本院審理時，經訊之借款之情節
    ，復自承「八十三年十月開始乙○○向我接洽借錢，一開始她拿自己的票，然後
    跳票就拿客票拿換，就再用客票換票，以票換票過程中金額越借越多，總共借一
    百多萬元。接洽過程都是乙○○及黃文進與我接洽、借錢，包括電話聯絡、拿客
    票來、及來拿錢，都是她們二人來與我接洽過。在借錢過程中我沒有與甲○○與
    田源全接洽過。退票後我有到過甲○○家裡找乙○○，甲○○他也在家，他應該
    也知道借錢這回事。」觀之自訴人所指述被詐欺之情節，被告甲○○並未參與對
    自訴人施用詐術，而自訴人之借款予被告乙○○亦非因被告甲○○之對其施用詐
    術而致陷於錯誤，始為款項之交付；尚不得以被告乙○○所交付自訴人之支票退
    票後，自訴人向被告乙○○索債，因被告甲○○在家而知道被告乙○○有向自訴
    人借款一事，即遽論以詐欺罪責。另查被告乙○○於向自訴人借款時，確有使用
    人頭支票向自訴人詐取財物之事實，業經臺灣士林地方法院判處被告乙○○有期
    徒刑十月，經被告乙○○上訴後，為臺灣高等法院駁回上訴而告確定，而該案判
    決亦認定係被告乙○○單獨向自訴人詐取財物者，被告甲○○並非共犯，有臺灣
    士林地方法院八十七年度自緝字一二號、臺灣高等法院八十七年度上易字六０六
    一號刑事判決各一件在卷可稽（電腦查詢資料）；另被告乙○○迭經本院多次傳
    、拘均未到庭，無從調查被告甲○○是否於被告乙○○向自訴人借款時，有共同
    犯罪意思之聯絡，而推由被告乙○○向自訴人施用詐術之事實。是本案被告甲○
    ○既否認犯罪，而自訴人復自承被告甲○○並非向其借款之行為人，且自訴人所
    提出之支票、本票等均非被告甲○○所簽發或有其背書者，亦有自訴人提出前揭
    支票、本票在卷可稽；是依前揭法律規定及判例意旨，本案依自訴人所提出之證
    據，並未達於通常一般之人均不致有所懷疑，而得確信被告甲○○有參與詐欺犯
    行，為真實之程度，基於無罪推定之原則，即應為有利於被告甲○○事實之認定
    ，且不必有何有利之證據；此外，本院復查無其他積極之事證，足認被告確有自
    訴人所指之詐欺犯行，本案為不能證明被告甲○○犯罪，應諭知無罪之判決。
三、自訴人經合法傳喚，無正當理由不到庭，爰依刑事訴訟法第三百三十一條第一項
    規定，不待其陳述逕為判決。
四、本案被告甲○○既經本院為無罪之諭知，檢察官請求併辦部分（臺灣臺中地方法
    院檢察署八十四年度偵字第一七０九０號、第一九一三０號、第二０三二八號、
    臺灣板橋地方法院檢察署九十一年度偵緝字第七二號）之事實，即與已經起訴部
    分無連續犯之裁判上一罪之關係，且未經起訴，自非本院所得併予審究者，應退
    由檢察官另依法處理，附予敘明。
據上論斷，應依刑事訴訟法第三百四十三條、第三百零一條第一項，判決如主文。
中      華      民      國      九十一      年      五      月    三    日
                                    臺灣臺中地方法院刑事第一庭
                    法  官  林  源  森
右正本證明與原本無異
如不服本判決，應於收受本判決後十日內向本院提出上訴書狀，其未敘述上訴理由者
，並得於提起上訴後十日內向本院補提理由書狀（均須按他造當事人之人數附繕本）                                        書記官
「切勿逕送上級法院」
                                        書記官
中      華      民      國      九十一      年      五      月    八    日
